臺灣臺南地方法院刑事判決　　　　　　　　　　　　九十三年度訴字第一四五號
　　公　訴　人　臺灣台南地方法院檢察署檢察官
　　被　　　告　甲○○
　　　　　　　　乙○○
　　共　　　同
　　選任辯護人　曾仁勇律師
右列被告因違反槍砲彈藥刀械管制條例案件，經檢察官提起公訴（九十三年度偵字第
六０六三號），本院判決如左：
    主  文
甲○○、乙○○未經許可，持有可發射金屬具殺傷力之玩具空氣長槍，各處有期徒刑
玖月，均併科罰金新臺幣萬元，罰金如易服勞役，以新臺幣玖佰元即銀元佰元折
算壹日。均緩刑貳年。
扣案之玩具空氣長槍貳支（槍枝管制編號0000000000號及0000000
000號）、裝有二氧化碳高壓鋼瓶貳瓶，均沒收。
    事  實
一、甲○○、乙○○於民國九十三年四月中旬某日，一同前往臺南市○○○路一六二
    號「上弘遙控模型精品百貨」，分別以新台幣（下同）五千元之價格，購得具有
    殺傷力之玩具空氣長槍各一枝，另各自購得供上述槍枝使用之鋼珠彈。彼等竟未
    經許可，持有上開玩具空氣長槍，並於九十三年六月三日中午，各攜帶上開玩具
    空氣長槍，前往臺南縣山上鄉新庄村新庄八之一號前，分持玩具空氣長槍裝填鋼
    珠彈，射打松鼠之際，經民眾發覺，報警當場查獲，並扣得具有殺傷力之玩具空
    氣長槍二把（含小型二氧化碳高壓鋼瓶二個）。
二、案經臺南縣警察局新化分局報請台灣台南地方法院檢察署偵查起訴。
    理  由
一、被告甲○○、乙○○固於警訊、偵查中及本院審理時坦承於上開時地購買並持有
    前開槍枝不諱，惟否認有違反槍砲彈藥刀械管制條例犯行，辯稱：「該扣案之槍
    枝係向一般玩具店購得，經鑑定為玩具空氣長槍，性質上只是玩具，而非槍砲，
    且未達到美國軍醫總署定義：彈丸撞擊動能達七八點六焦耳之足以使人喪失戰鬥
    能力之程度，因認該扣案之槍枝並無殺傷力」云云。經查：
（一）按槍砲、彈藥、刀械殺傷力之標準，為在最具威力之適當距離，以彈丸可穿入
      人體皮肉層之動能為標準，作為殺傷力之鑑定標準（司法院八十一年八月十四
      日台廳二字第一三三三一號函釋意見參照）。而彈丸單位面積動能達二十焦
      耳／平方公分則足以穿入人體皮肉層（日本科學警察研究所之研究結果）；內
      政部刑事警察局活豬作射擊測試結果，彈丸單位動能達二十四焦耳／平方公分
      ，即足以穿入豬隻皮肉層等情，亦據該局提供上開槍枝鑑定報告所提供之相關
      數據得以參酌（偵查卷第十八頁）。又內政部刑事警察局回覆台灣高等法院九
      十三年度上訴字第一五一四號案件有關認定槍彈殺傷力之標準時，函文稱：「
      本局鑑驗槍彈之殺傷力均依標準作業流程行之，如遇土、改造手槍均先以性能
      檢驗法（其方法為：檢測送驗證物之機械結構、機械性能是否良好，送鑑證物
      如係組合各機能組件，以發揮整體功能者，經實際操作、檢測，以研判其結構
      、功能是否完整，倘其結構完整、能發揮功能者，則認其性能良好）檢測、鑑
      驗，如遇土、改造子彈，經以性能檢驗法檢測後，採樣三分之一樣品進行試測
      ，以判定是否具有殺傷力。」等語，足見，該局測試槍彈是否具有殺傷力時，
      均依標準作業流程行之，自得以上開相關數據作為殺傷力認定之標準。
（二）本件扣案空氣長槍二枝經送請內政部警政署刑事警察局以性能檢驗法、動能測
      試法鑑定，認扣案之兩把玩具空氣長槍機械性能良好，又以待測槍枝裝填子彈
      或充填（壓縮）氣體及彈丸測試，測試距離為槍口距第一測定點五十公分，第
      一測定點距第二測定點二百公分，其發射測試之結果，分別為：(一)一枝（其上
      有甲○○簽名，槍枝管制編號0000000000），認係玩具空氣長槍，
      以小型二氧化碳高壓鋼瓶內氣體為發射動力，經試射，其發射物（彈丸）之單
      位面積動能分別為五十點九六、四十九點八七、四十八點七四九焦耳／平方公
      分。(二)一枝（其上有乙○○簽名，槍枝管制編號0000000000），認
      係玩具空氣長槍，以小型二氧化碳高壓鋼瓶內氣體為發射動力，經試射，其發
      射物（彈丸）之單位面積動能分別為五十一點五三、四十九點三、四十七點六
      八焦耳／平方公分等情，有該局九十三年七月二十一日刑鑑字第０九三０一二
      七一四九號鑑驗通知書在卷可稽。是被告分別持有之上開玩具空氣長槍，試射
      彈丸之單位面積動能顯逾二十四／平方公分或二十焦耳／平方公分之標準，即
      能穿透人體皮肉層。而槍砲彈藥刀械管制條例所規範之「槍砲」，依該條例第
      四條第一項規定，除列舉各式槍砲外，係以可發射金屬或子彈且有「殺傷力」
      為要件，而「殺傷力」概念，依其固有意義應指其力量對人可以造成殺害或傷
      害之意，此係「事實概念」，並非由定義即可推出結論，又是專門知識領域，
      自應透過科學實驗之鑑定方法，確定具體槍砲之殺傷力量。但是殺傷力畢竟為
      一個概念，與刑事處罰之必要性有關，而鑑定槍砲對人體皮肉層造成穿入之「
      彈丸單位面積動能」，固是判斷「殺傷力」之主要依據，惟仍應綜合所有事證
      判斷之。本件扣案之玩具空氣長槍，雖係玩具長槍，但其彈丸之動能已超過一
      般對人體皮肉層穿入所需動能之二倍之多，其槍身為木質，而槍管為金屬材質
      ，又係長槍，與一般玩具槍不同，其發射之動力雖非火藥，卻是二氧化碳高壓
      鋼瓶，壓力強大而穩定，對人體之殺傷危險已高於一般玩具槍，而具有殺傷力
      。況被告等亦自承係持上開玩具空氣長槍射打松鼠，亦可認彼等對於該槍枝之
      殺傷力有明顯之認知，益證該空氣長槍具有相當之殺傷力無誤。另扣案槍枝雖
      未達美軍軍醫總署之使人喪失戰鬥力之七十六點八焦耳動能，但此係喪失戰鬥
      能力之標準，並非殺傷力之標準，自不能據此謂尚無殺傷力。是本件事證明確
      ，被告二人犯嫌堪予認定，應依法論科。
三、核被告甲○○、乙○○未經許可，分別持有上開其他可發射金屬具殺傷力之空氣
    長槍一支，所為均係違反槍砲彈藥刀械管制條例第十一條第四項未經許可持有其
    他可發射金屬具殺傷力之槍砲罪。審酌被告於現今槍枝氾濫之際，猶未經許可持
    有可發射金屬具有殺傷力之空氣長槍，嚴重危害社會善良風氣及治安，情節匪淺
    ，惟念其坦承犯行，及參酌其素行並無前科、犯罪動機、目的、手段及造成社會
    整體侵害程度，再參見扣案空氣長槍實際試射結果所呈之單位面積動能數據，僅
    分別高出足以穿入人體皮肉層所需每平方公分二十焦耳，約每平方公分三十焦耳
    之鑑定結果，及被告經警通知後即攜帶扣案物品主動到案說明之犯後態度，是認
    被告所為之犯罪情節等各項情狀，若以所犯本件最輕法定刑期有期徒刑一年相較
    ，客觀上以一般國民生活經驗法則為之檢驗，應屬情輕法重，且足以引起一般人
    之同情。準此，衡諸被告二人整體犯罪動機、目的、手段、情節、素行及其對社
    會整體防衛機制之破壞等一切情狀，本院因認被告二人所犯本罪確尚存有足資憫
    恕之處，即令其處以法定最低刑度，猶嫌過重，爰依刑法第五十九條之規定，酌
    減其所犯本罪之法定本刑，並酌予從輕量處如主文所示之刑，並就併科罰金部分
    諭知易服勞役之折算標準，以示懲儆。次查被告二人前均未曾受有期徒刑以上刑
    之宣告，有臺灣台南地方法院檢察署刑案資料查註記錄表及臺灣高等法院被告二
    人全國前案紀錄表等件在卷可按，其等並無不良前科素行，又有正職在身，僅因
    一時失慮前往坊間玩具店購得扣案玩具空氣長槍玩樂，不慎觸法，本院認被告二
    人經此科刑教訓後，當益知所警惕，信應無再犯之虞，因認對其等所受宣告之刑
    ，以暫不執行為適當，爰均併予宣告緩刑二年，以啟自新。又扣案之之玩具空氣
    長槍貳支（槍枝管制編號0000000000號及0000000000號）
    均係屬違禁物；另被告亦到庭自承：扣案二氧化碳高壓鋼瓶二瓶皆為其所有且供
    該支可發射金屬具有殺傷力之空氣長槍所用之物等語屬實，是扣案如主文所示之
    物，應分別依應依刑法第三十八條第一項第一款、第二款之規定併予宣告沒收，
    特此敘明。
據上論斷，應依刑事訴訟法第二百九十九條第一項前段，槍砲彈藥刀械管制條例第十
一條第四項，刑法第十一條前段、第五十九條、第四十二條第二項、第三十八條第一
項第一款、第二款、第七十四條第一款，現行法規所定貨幣單位折算新臺幣條例第二
條，罰金罰鍰提高標準條例第二條，判決如主文。
本案經檢察官丙○○到庭執行職務。
中      華      民      國      九十三      年    十一    月   二十四   日
                                  臺灣臺南地方法院刑事第一庭
                                     審判長法  官 宋明中
                                           法  官 洪榮家
                                           法  官 王慧娟
右正本證明與原本無異。
如不服本判決，應於判決送達後十日內，向本院提出上訴狀。
                                           書記官 王元宏
中      華      民      國      九十三      年    十一    月   二十四   日
